【裁判字號】    91,再易,47
【裁判日期】    920519
【裁判案由】    再審之訴
【裁判全文】
臺灣臺北地方法院民事判決  九十一年度再易字第四七號
    再審原告    甲  ○
    代  理  人  林子鈞
    再審被告    乙○○
                戊○○
                丁○○○
    訴訟代理人  李佳翰律師
    再審被告    丙○○    住台北市○○路二九四號三樓
右當事人間請求返還所有權狀事件，再審原告對於本院於民國九十一年九月二十日所
為之八十九年度簡上字第一九一號確定判決提起再審之訴，本院判決如左：
    主      文
再審之訴駁回。
再審訴訟費用由再審原告負擔。
    理      由
一、按依民事訴訟法第四百六十六條不得上訴於第三審法院之事件，除前條規定外，
    其經第二審確定之判決，如就足影響於判決之重要證物漏未斟酌者，或當事人發
    見未經斟酌之證物或得使用該證物者，並以經斟酌可受較有利益之裁判時，得以
    再審之訴對於確定終局判決聲明不服。又對於簡易訴訟程序之第二審確定終局裁
    判，如就足影響於裁判之重要證物，漏未斟酌者，亦得提起再審之訴或聲請再審
    ，民事訴訟法第四百九十七條、第四百九十六條第一項第十三款、第四百三十六
    條之七定有明文。惟所謂重要證物漏未斟酌，指前第二審言詞辯論終結前，已經
    存在並已為證據聲明之證據，而第二審並未認為不必要而仍忽略證據聲明未為調
    查，或已為調查而未就其調查之結果予以判斷者而言。故若已在前判決理由中說
    明其為不必要之證據，或說明就調查之結果並不能為有利於原告之事實判斷，則
    為已加斟酌，不得做為再審理由。又所謂發見未經斟酌之證物或得使用該證物，
    係指該證物在前訴訟程序事實審言詞辯論終結前已經存在，而當事人不知有此證
    物，或雖知有此證物而不能使用，現始得使用者而言。故如再審證物雖為前訴訟
    程序事實審言詞辯論終結前已存在，但在前訴訟程序既已知該證物並已為主張，
    或雖不知該證物存在而現提出之，惟屬其他判決表示之法律見解，本院依法並不
    受其拘束之情形，而經前訴訟程序事實審認為不必要而未予調查時，即與發見之
    意旨不符，而不得以之為再審理由。
二、本件再審原告提起再審之訴之意旨，無非以原審確定判決有足以影響於裁判之重
    要證物漏未斟酌，即台灣士林地方法院檢察署八十五年度偵字第一○七六六號告
    訴狀中再審被告之陳述、台灣士林地方法院檢察署八十五年度偵字第一○七六六
    號案件八十五年十二月五日之訊問筆錄及台灣高等法院八十六年度上易字第六八
    ○一號刑事判決判決理由一之（七）之背信判罪事由等重要證物漏未斟酌。惟經
    本院依職權調閱本院八十八年度北簡字第九九九八號卷宗及八十九年度簡上字第
    一九一號卷宗查核後發現，再審原告所主張之重要證物，均已經再審原告於原審
    程序中聲明並為主張（其中台灣士林地方法院檢察署八十五年度偵字第一○七六
    六號告訴狀中再審被告之陳述部分參閱前開卷宗再審原告於九十年六月五日所提
    出之民事理由狀第一點及其證物一；台灣士林地方法院檢察署八十五年度偵字第
    一○七六六號案件八十五年十二月五日之訊問筆錄之部分參閱前開卷宗再審原告
    於九十年八月十四日提出之民事理由續狀第三點及其證物三；台灣高等法院八十
    六年度上易字第六八○一號刑事判決判決理由一之（七）之背信判罪事由之部分
    參閱前開卷宗原審判決第十二頁至第十三頁之論述），且是項主張並已經原審判
    決說明，再審原告之主張無可採信或與判決結果無影響等語，則再審原告所主張
    之重要證據，既已由原告依法於程序中為證據之聲明，而原審判決就該等證據已
    為調查而不予採信，或已於判決理由中說明其為不必要之證據，或與判決結果無
    影響，再審原告自不得以原審有重要證據漏未斟酌為理由，提起再審。
三、又再審原告主張有發見未經斟酌之證物或得使用該證物，而依民事訴訟法第四百
    九十六條第一項第十三款提起本件再審之訴。惟其並未表明有何於原審言詞辯論
    終結前已存在而未經提出或斟酌之證物，僅泛稱有未經斟酌之證物，則其既未就
    再審理由之存在盡釋明之責，自難認其以該款之原因提起再審為有理由。
四、綜上所述，再審原告提起本件再審之訴為顯無理由，爰依民事訴訟法第五百零二
    條第二項，不經言詞辯論，逕以判決駁回之。
五、依民事訴訟法第五百零二條第二項、第七十八條判決如主文。
中      華      民      國    九十二    年    五      月    十九        日
                                      民事第二庭審判長法官  丁蓓蓓
                                                      法官  吳燁山
                                                      法官  黃雯惠
右為正本係照原本作成
本判決不得上訴
中      華      民      國    九十二    年      五    月    二十        日
                                                法院書記官  林玗倩


司法院資訊處製作；財團法人民間司法改革基金會備份。
